【裁判字號】    97,交聲,215
【裁判日期】    970229
【裁判案由】    違反道路交通管理處罰條例聲明異議
【裁判全文】
臺灣臺北地方法院交通事件裁定         97年度交聲字第215號
    原處分機關  交通部公路總局臺北區監理所基隆監理站
    異  議  人
    即受處分人  甲○○
上列異議人因違反道路交通管理處罰條例事件，對於交通部公路
總局臺北區監理所基隆監理站民國九十六年十一月十四日所為之
處分（原處分案號：監字第裁四二－AEB九四六六八六號），聲
明異議，本院裁定如下：
    主    文
原處分撤銷。
甲○○不罰。
    理    由
一、按汽車牌照不得借供他車或使用他車牌照行駛，次按汽車有
    牌照借供他車使用或使用他車牌照行駛者，處「汽車所有人
    」新臺幣（下同）三千六百元以上一萬零八百元以下罰鍰，
    上開牌照吊銷之，道路交通安全規則第十條、道路交通管理
    處罰條例第十二條第一項第五款、第二項定有明文。
二、原處分意旨略以：本件異議人（即受處分人）甲○○於民國
    九十六年一月九日十七時三十分許，駕駛懸掛車牌號碼：六
    ○九六─FJ號之自用小客車，行經臺北市○○○路○段八二
    號時，為臺北市政府警察局交通警察大隊中山分隊警員，攔
    停稽查發現前開車輛未懸掛原有之車牌（即UN─八○一一號
    ）而懸掛他車牌之情，認有違反道路交通管理處罰條例第十
    二條第一項第五款規定，製單舉發，並依法保管前述車牌二
    面。經原處分機關交通部公路總局臺北區監理所基隆監理站
    仍認受處分人有前揭違規行為，依違反道路交通管理處罰條
    例第十二條第一項第五款（本件應係汽車有使用他車牌照行
    駛而非裁決書所載之牌照借供他車使用，附此說明）、違反
    道路交通管理事件統一裁罰基準及處理細則第四十三條、第
    四十四條、第六十七條及違反道路交通管理事件統一裁罰基
    準表（受處分人逾越應到案期日〈即九十六年一月二十四日
    〉六十日以上未繳納罰鍰、到案聽候裁決）之規定，裁處受
    處分人罰鍰一萬零八百元。
三、異議意旨略以：異議人當日係陪友人即前開車輛之所有人乙
    ○○前往臺灣臺北地方法院（應係臺灣臺北地方法院檢察署
    ）報到入監服刑（應係執行觀察勒戒），因乙○○臨行委託
    伊將車駛離，竟遭警方舉發，然本件違規應以「車主」為裁
    罰對象，伊不知道有懸掛他車車牌之情，且有無懸掛他車車
    牌？懸掛與否？有權懸掛者，亦僅車主乙○○知情，且有權
    為之，伊係居於朋友之情，為舉手之勞，代為駕車駛離，冤
    有頭、債有主，故依法聲明異議等語。
四、經查：異議人對其於前述時、地，駕駛懸掛他車六○九六─
    FJ號車牌之前揭車輛，而經警察以違反道路交通管理處罰條
    例第十二條第一項第五款規定製單予以舉發等情，並無爭執
    ，復有卷附之舉發違反道路交通管理事件通知單移送聯及臺
    北市政府警察局中山分局函各一份可稽。惟經提訊證人甲○
    ○到庭具結證稱：上揭車輛確係伊所有，伊因去執行觀察勒
    戒，始將車交異議人駛離，伊交車時未告知異議人車牌已遭
    換過，伊願負違反道路交通管理處罰條例之責等語（見本院
    卷九十七年二月二十一日訊問筆錄），核與異議人於本院調
    查時供稱：乙○○交代伊將車開回去，也有交代伊車開回去
    後，最好不要再開，伊係於警察攔停發現車牌不符時，始在
    車底發現二面牌照，警察因而舉發等語（見本院卷九十七年
    二月二十一日及二十六日訊問筆錄）情節互核相符。佐以證
    人甲○○確於九十六年一月九日（即本件遭警舉發當日）入
    勒戒所執行觀察、勒戒，復於同年四月二十日入戒治處所執
    行強制戒治之事實，亦有臺灣高等法院在監在押全國紀錄表
    、被告前案紀錄表、出入監檢列表各一份附卷可表。據此，
    已足見本件遭舉發之掛用他車牌照之車輛，確為證人乙○○
    所有，且該車於舉發當日證人乙○○入勒戒所執行觀察勒戒
    前，均在其監督管理下之事實，至為明確。是則，本件違反
    道路交通管理處罰條例第十二條第一項第五款之交通違規責
    任，理當歸屬於汽車所有人乙○○。
五、綜上，異議人既非汽車所有人，原處分機關仍對之裁處，即
    難認允當，本件異議有理由，應由本院將原處分撤銷，諭知
    異議人不罰，以期適法。至於真正車輛所有人乙○○涉有違
    反道路交通管理處罰條例第十二條第一項第五款之違規行為
    ，業經其當庭自承不諱（見本院卷九十七年二月二十一日訊
    問筆錄），此部分應由原處分機關另為適法之處理，附此敘
    明。
六、據上論斷，應依道路交通案件處理辦法第二十條前段，裁定
    如主文。
中    華    民    國    97    年    2     月    29    日
                      交通法庭  法  官  徐千惠
上正本證明與原本無異。
如不服本裁定，應於裁定送達後5日內向本院提出抗告狀。
                                書記官  翁禎謙
中    華    民    國    97    年    3     月    3     日


司法院資訊處製作；財團法人民間司法改革基金會備份。
